【裁判字號】    92,交上易,10
【裁判日期】    920529
【裁判案由】    過失致死等
【裁判全文】
臺灣高等法院高雄分院刑事判決                    九十二年度交上易字第一號
    上  訴  人  臺灣高雄地方法院檢察署檢察官
    被      告  乙○○
右上訴人因被告過失致死等案件，不服臺灣高雄地方法院九十一年度交易字第三七三
號中華民國九十一年十二月三日第一審判決（起訴案號：臺灣高雄地方法院檢察署九
十一年度偵字第八０九三號），提起上訴，本院判決如左：
      主  文
原判決關於過失致死罪部分及定執行刑均撤銷。
乙○○因過失致人於死，處有期徒刑壹年。
      事  實
一、乙○○於民國八十九年間與卓琮峻認識，二人進而交往，九十一年二月二十二日
    ，乙○○因細故與卓琮峻爭吵，進而冷戰，同月二十三日零時許，乙○○從大寮
    其妹處開車欲行返家，中途前往高雄市○○區○○路四七○巷四十二號之一其朋
    友洪靖宜住處喝酒，同日凌晨三時四十分許，駕駛車牌號碼ＶＳ─○六九○號自
    用小客車離開（酒後駕車公共危險罪部分業經原審判決確定），欲返其高雄市○
    ○區○○街三二號八樓住處，當時乙○○酒後吐氣所含酒精濃度已超過每公升零
    點二五毫克（被告於事故後約一小時餘，經測試，呼氣酒精濃度測定值仍達每公
    升零點三一毫克），已達酒醉之程度，依規定不得駕車行駛，惟仍駕車行駛，迨
    至高雄市○○區○○路與至聖路交岔路口時，遭卓琮峻駕車攔阻，卓琮峻並下車
    以手拍打乙○○所駕駛之自小客車車窗，示意乙○○下車，惟乙○○不欲與其交
    談，乃緊閉車窗不予理會，並欲駕車離去，卓琮峻見狀，遂以身體阻擋於車前，
    繼而爬上汽車引擎蓋，以雙手握住擋風玻璃兩側，趴在引擎蓋及擋風玻璃前，阻
    止乙○○離去，詎乙○○二次示意卓琮峻下車均遭卓琮峻拒絕後，猶駕車沿至聖
    路由西向東行駛，至該路七十五號前，乙○○迴車，改由東向西行駛，原應注意
    卓琮峻以雙手握住擋風玻璃兩側，惟因無可握牢之處，且自至聖路與富國路交岔
    口至迴轉後，卓琮峻體力即有難再支撐之情事，而有摔落之虞，而依當時情狀並
    無不能注意之情形，竟疏未注意，而於至聖路七十九號前，欲行下車與卓琮峻下
    車溝通而踩煞車，卓琮峻遂由引擎蓋上摔落地面，乙○○見狀，隨即下車查看並
    高聲呼救，嗣陳永生騎乘機車行經現場，聽聞乙○○呼救，遂立即電請救護車將
    卓琮峻送高雄醫學大學附設中和紀念醫院急救，乙○○亦同赴醫院，並於員警蘇
    榮和、陳士天趕赴醫院時，向之自承為酒後肇事者，並接受裁判，惟卓琮峻仍因
    受有頭部外傷併蜘蛛網膜下腔出血之傷害，不幸於同年三月十三日不治死亡。
二、案經卓琮峻之妻甲○○訴由高雄市政府警察局左營分局移送臺灣高雄地方法院檢
    察署檢察官偵查起訴。
      理  由
一、右揭事實業據被告乙○○於本院審理時坦承不諱，核與證人陳永生迭於警訊及本
    院審理時、證人洪靖宜於警訊時，所分別證述之情節相符，並有高雄市○○○○
    ○道路交通事故調查報告表、吐氣酒精濃度單、高雄市政府警察局舉發違反道路
    交通管理事件通知單影本、現場照片六幀在卷可稽。而被害人卓琮峻確因本件車
    禍，而受有頭部外傷併蜘蛛網膜下腔出血之傷害，並不幸於同年三月十三日不治
    死亡等節，亦有高雄醫學大學附設中和紀念醫院診斷證明書一紙在卷可按，並經
    臺灣高雄地方法院檢察署檢察官相驗明確，有勘驗筆錄、相驗屍體證明書、驗斷
    書及照片五幀在卷足憑。
二、一般人於汽車行駛中，趴在引擎蓋及擋風玻璃前，雖以雙手握住擋風玻璃兩側，
    惟因擋風玻璃兩側並無可供抓緊之處，甚難著力，且雙手張開，靠兩臂之力難以
    持久，如再遇有緊急煞車，更可能摔落地面，此為眾所皆知之事實，被告要難諉
    為不知，其竟於上揭地點迴車後，緊急煞車，致卓琮峻摔落地面，傷重致死、被
    告有過失至為明確，又被告過失與被害人卓琮峻死亡間，有相當因果關係，被告
    犯行洵堪認定。
三、告訴人雖以至聖路只有八米，迴車相當困難，並不可能，因此若係迴轉之煞車，
    摔落地點應在交岔路口，而非在至聖路七九號門前；並以被告因氣憤卓琮峻制止
    其酒後駕車，乃不顧卓琮峻爬伏於引擎蓋之危險，強將轎車開走，則被告對於卓
    琮峻可能因無法支撐而摔落，難謂無預見，而在卓琮峻處於危險之狀況下，非但
    未防止其發生，反而腳踩煞車促使危險發生，終至卓琮峻摔落傷重死亡，是被告
    雖無殺人之直接故意，但死亡結果之發生究與其本意無違，被告應負殺人罪責；
    縱認被告無殺人犯意，但被告於氣憤及想嚇卓琮峻之情形下突踩煞車，自有致令
    卓琮峻摔落受傷之故意，而卓琮峻卻因傷致死，被告自應負傷害致死責任云云。
    惟查：
（一）警方到現場處理時，誤以被告肇事車輛已有移動，而繪製現場圖時，未一併將
      被告駕駛之車輛停放位置繪入現場圖中，而經本院實地勘查，並依警方於案發
      時所拍攝之照片，與實地位置比對，經被告與告訴人確認後，再請警員繪入現
      場圖，有勘驗筆錄及現場拍攝照片可憑。
（二）依現場圖所示，至聖路為東西向之雙向車道，血跡位置係在靠近至聖路七九號
      車前之車道中間，而至聖路七十九號再往東十四點五公尺（即七十五號前），
      即有一巷口，被告車輛停放位置則係在七九號之對向車道（車頭朝西）。
（三）以上開現場位置與地上遺留血跡綜互研析，被告應係先沿至聖路西向東行，行
      至至聖路前方十四點五公尺之巷口時迴轉，迴轉後改由東向西行駛，而行駛至
      至聖路七十九前對向車道時，卓琮峻旋即因被告踩煞車而掉落被告行車方向之
      左前方路面，亦與被告自白情節相符，告訴人指稱不可能在至聖路迴車，顯係
      未查該路七十九前有一巷口，而與實情不符，即不足採信。
（四）本件案發後，被告即停車，並呼救，此業據證人陳永生於警訊證稱其於當日三
      時五十分經過至聖路七十九號前，見到被告以手擦拭卓琮峻臉上血跡，大喊救
      命等情屬實，又經本院勘驗至聖路七十九號門口裝設之錄影機（該錄影機採跳
      動方式錄影）所拍攝之錄影帶，當日凌晨三時四十八分有一人，蹲下又站起數
      次，並有跑離該錄影機鏡頭又跑回；此與被告自承該人影即係當時求救，四處
      看有沒有人，又跑去看救護車來了沒有等語及證人前揭證詞均相符合。
（五）按殺人罪之不確定故意，係指行為人對被害人死亡之結果有預見其發生，且對
      被害人之死亡不違背其本意；另傷害致人於死罪，則係行為人原有傷害之意，
      而其所為致被害人死亡之結果，客觀上雖可預見，惟主觀上則無預見。經查本
      案被告與被害人曾發生男女關係，為親蜜之朋友，其二人雖於九十一年二月二
      十二日，因被害人原先答應陪同被告前去找人，嗣而反悔，被告因而與被害人
      發生口角嘔氣，不理會被害人亦不接電話，九月二十三日零時許，被害人駕車
      追蹤至高雄市○○路與至聖路口將被告攔下，被告因仍不願理會被害人故未下
      車，被害人因不願放任被告離去，爬伏在被告汽車之引擎蓋上，被告不顧上開
      情況而開車前行，終致肇事，此業據被告於偵查中供明，就此上情觀之，被告
      既與被害人為男女朋友關係，僅因細故爭吵，並無深仇大恨，被告實無欲致被
      害人於死之動機，再觀事故發生後，被告並未逃逸，而係於停車後大聲呼救，
      陪同被害人到醫院急救，且據告訴人於偵查中陳稱被告在送醫過程中都自稱係
      被害人之太太，是由被告於肇事後所表現之行為觀之，其對告訴人仍存有感情
      ，被告辯稱其無致被害人於死之本意或傷害被害人之犯意，堪予採信。
四、核被告乙○○所為，係犯刑法第二百七十六條第一項過失致人於死罪。又被告係
    汽車駕駛人，酒醉駕車因而肇事致人死亡，依法應負刑事責任，所犯過失致人於
    死罪部分，應依道路交通管理處罰條例第八十六條第一項之規定，加重其刑。再
    被告於肇事後證人即員警蘇榮和趕赴醫院時，即向之自承為酒後肇事者，並未逃
    避而接受裁判，此經證人蘇榮和、陳士天於原審及本院到庭結證屬實，應依刑法
    第六十二條前段規定減輕其刑，並依法先加後減之。
五、原審就被告過失致死罪部分，為論罪科刑之判決，固非無見，惟查被告係於九
    十一年二月二十三日駕車因過失致卓琮峻掉落地面，且被告係迴車後欲行與被告
    溝通，始行踩煞車致卓琮峻掉落地面，原審認定被告係於九十一年二月二十二日
    肇事，且係因迴車而踩煞車，即與事實未符；本案被告過失情節非輕，且犯罪
    後未與被害人家屬達成和解，原審只量處有期徒刑六月，則有過輕；檢察官上訴
    意旨，以被告涉有殺人罪或傷害致死罪嫌，指摘原判決此部分不當，固無理由，
    惟就原判決量刑過輕，指摘原判決此部分不當，則為有理由；自應將原判決此部
    分及定執行刑撤銷，並對此部分另行改判。爰審酌被告之犯罪動機、目的、手段
    ，與生活狀況、品行、智識程度，於飲酒後酒精濃度超越法定標準之情況下仍貿
    然駕車行駛致發生本件事故，其犯罪情節非微，暨其雖犯後坦承犯行，態度良好
    ，惟尚未與告訴人甲○○達成和解、賠償其損害等一切情狀，量處如主文所示之
    刑，以示儆懲。
據上論結，應依刑事訴訟法第三百六十九條第一項前段、第三百六十四條、第二百九
十九條第一項前段、刑法第二百七十六條第一項、第六十二條前段、罰金罰鍰提高標
準條例第一條前段、道路交通管理處罰條例第八十六條第一項，判決如主文。
本案經檢察官張其主到庭執行職務。
中      華      民      國    九十二    年      五      月    二十九    日
                              臺灣高等法院高雄分院刑事第五庭
                                  審判長法官  吳水木
                                        法官  洪慶鐘
                                        法官  趙文淵
右正本證明與原本無異。
檢察官部分如不服本判決應於收受本判決後十日內向本院提出上訴書狀，其未述上
訴理由者，並得於提起上訴後十日內向本院補提理由書狀（均須按他造當事人之人數
附繕本)「切勿逕送上級法院」。
被告部分不得上訴。
                                      書記官  林采瑩
中      華      民      國    九十二      年      五      月     三十   日
附錄：本判決論罪科刑法條：
附錄法條：
刑法第二百七十六條
因過失致人於死者，處二年以下有期徒刑、拘役或二千元以下罰金。


司法院資訊處製作；財團法人民間司法改革基金會備份。
